【裁判字號】    95,訴,728
【裁判日期】    951113
【裁判案由】    
【裁判全文】
臺灣基隆地方法院刑事判決               95年度訴字第728號
公  訴  人  臺灣基隆地方法院檢察署檢察官
被      告  甲○○
上列被告因毒品危害防制條例案件，經檢察官提起公訴（95年度
毒偵字第684號、第1618號、第1832號），被告於準備程序進行
中，就被訴事實為有罪之陳述，經告知其簡式審判程序之旨，並
聽取公訴人及被告之意見後，經本院合議庭裁定由受命法官獨任
進行簡式審判程序，判決如下：
    主    文
甲○○施用第一級毒品，處有期徒刑拾月。扣案之第一級毒品海
洛因淨重零點壹陸公克（不含包裝袋）沒收銷燬之，用以裝置上
述海洛因之包裝袋壹只沒收。
    事    實
一、甲○○前分別因施用第二級毒品案件、施用第一級毒品案件
    ，先後經本院裁定送觀察、勒戒後，均認無繼續施用毒品之
    傾向，各於民國89年4月25日、90年2月22日釋放，並由臺灣
    基隆地方法院檢察署檢察官分別於89年4月27日以89年度毒
    偵字第155號、90年2月19日以90年度毒偵字第250號為不起
    訴處分確定；復因施用第一級毒品及持有第二級毒品案件，
    經本院裁定令入戒治處所施以強制戒治（於91年11月6日停
    止戒治出所，嗣雖經撤銷停止戒治，惟因法律修正而未續執
    行殘餘戒治期間），並經本院以91年度訴緝字第18號判決各
    判處有期徒刑7月、3月，定應執行有期徒刑9月確定後，再
    因施用第一級毒品案件，經本院以93年度訴緝字第42號判決
    判處有期徒刑9月確定，上開二案件接續執行，甫於95年1月
    27日假釋出監付保護管束。
二、詎甲○○於假釋期間猶不知戒除施用毒品惡習，復基於反覆
    持續施用第一級毒品之犯意，自95年3月6日下午某時起至同
    年10月15日上午10時多許止，在基隆市○○路之新樂戲院及
    基隆市區多處不詳餐廳公共廁所內，以將海洛因置入注射針
    筒內，再摻水施打兩手手肘內側靜脈血管處之方式，施用第
    一級毒品海洛因多次（約1、2天施用1次）。嗣先後於95年3
    月6日、同年7月17日經臺灣基隆地方法院檢察署觀護人、基
    隆市警察局通知其到場後，採集其尿液送驗結果均呈嗎啡陽
    性反應而查獲；復於95年8月6日晚間7時20 分，在基隆市○
    ○街83號前為警查獲，並扣得其所有為施用而持有之第一級
    毒品海洛因1 包（淨重0.16公克），且採集其尿液送驗結果
    亦呈嗎啡陽性反應，而陸續查悉上情。
三、案經臺灣基隆地方法院檢察署觀護人室、基隆市警察局第一
    分局、第二分局分別報告臺灣基隆地方法院檢察署檢察官偵
    查起訴。
        由
壹、程序事項
    本件被告甲○○所犯者非為死刑、無期徒刑、最輕本刑為3
    年以上有期徒刑之罪或高等法院管轄第一審案件，其於準備
    程序進行中，先就被訴事實為有罪之陳述，經告知其簡式審
    判程序之旨，並聽取公訴人、被告之意見後，本院合議庭業
    已依刑事訴訟法第273條之1第1項之規定，裁定由受命法官
    獨任以簡式審判程序進行本案之審理，且依同法第273條之2
    規定，簡式審判程序之證據調查，不受同法第159條第1項、
    第161條之2、第161條之3、第163條之1及第164條至第170條
    規定之限制，合先敘明。
貳、實體事項
一、認定上述事實所憑之證據名稱：
  (一)被告於本院準備程序及審理之自白。
  (二)扣案之第一級毒品海洛因1包（扣案之白粉1包，經警方依臺
    灣尖端先進醫藥製造之煙毒品檢驗包初步檢驗結果，呈嗎啡
    、海洛因反應，再送法務部調查局確認鑑驗結果，含海洛因
    成分，淨重0.16公克，分別有基隆市警察局第一分局忠二路
    派出所查獲涉嫌毒品危害防制條例毒品初步鑑驗報告單暨鑑
    驗照片、法務部調查局95年8月26日調科壹字第09523001090
    號鑑定通知書各1紙在卷可稽）。
  (三)臺灣基隆地方法院檢察署施用毒品犯受保護管束人採尿報到
    編號表及尿液檢體監管紀錄表、臺灣基隆地方法院檢察署採
    尿進行簿、臺灣尖端先進生技醫藥股份有限公司95年3月17
    日濫用藥物檢驗報告、應受尿液採驗人尿液檢體採集送驗紀
    錄表暨臺灣檢驗科技股份有限公司95年7月31日濫用藥物尿
    液檢驗報告、基隆市警察局第一分局95年8月6日基警一分偵
    字第0950162248-1號偵辦毒品案件尿液檢體對照表暨昭信科
    技顧問股份有限公司95年9月12日濫用藥物尿液檢驗報告（
    以上檢驗結果被告尿液均呈嗎啡陽性反應）各1份。
  (四)臺灣高等法院被告全國前案紀錄表、臺灣基隆地方法院檢察
    署刑案資料查註紀錄表及全國施用毒品案件紀錄表各1份。
二、論罪科刑：
  (一)按海洛因係毒品危害防制條例第2條第2項第1款所定之第一
    級毒品，被告予以施用，核其所為，係犯毒品危害防制條例
    第10條第1項之施用第一級毒品罪。其持有第一級毒品海洛
    因係供施用，其持有第一級毒品之低度行為為施用第一級毒
    品之高度行為所吸收，不另論罪。
  (二)按被告為部分施用毒品行為後，刑法第56條連續犯之規定業
    於94年2月2日修正公布刪除，並自95年7月1日起施行，故被
    告先後多次施用第一級毒品海洛因之犯行，於新法施行後即
    不得再以連續犯論處，惟新法之所以刪除連續犯之原因，係
    源於實務上對連續犯「同一罪名」之認定過寬，所謂「概括
    犯意」亦經常可連綿數年之久，不無鼓勵犯罪之嫌，而使國
    家刑罰權之行使發生不合理之現象，故而將之刪除，對於部
    分習慣犯，例如竊盜、吸毒等犯罪，是否會因適用數罪併罰
    而使刑罰過重產生不合理之現象，則容待學界及實務以補充
    解釋之方式，發展接續犯之概念，對於合乎「接續犯」或「
    包括一罪」之情形，認為構成單一之犯罪，以限縮數罪併罰
    之範圍，用以解決上述問題（刑法第56條修正理由第4點參
    照）。因此，新法修正後，就多次施用毒品之案件，非必然
    即成為數罪，仍應依個案情形予以論斷。又按刑事法若干犯
    罪行為態樣，本質上原具有反覆、延續實行之特徵，立法時
    既予特別歸類，定為犯罪構成要件之行為要素，則行為人基
    於概括之犯意，在密切接近之一定時、地持續實行之複次行
    為，倘依社會通念，於客觀上認為符合一個反覆、延續性之
    行為觀念者，於刑法評價上，即應僅成立一罪。學理上所稱
    「集合犯」之職業性、營業性或收集性等具有重複特質之犯
    罪均屬之，例如經營、從事業務、收集、販賣、製造、散布
    等行為概念者是（最高法院95年度臺上字第1079號判決意旨
    參照）。故倘施用毒品成癮或有施用毒品之習慣者，因其施
    用行為具有反覆實施之行為特性，於刑法評價上，即應僅成
    立「集合犯」，而論以單一之施用毒品罪。查被告自95年3
    月6日下午某時起至同年10月15日上午10時多許止，平均1至
    2天即施用1次毒品，犯罪行為甚為持續且密集，且前有多次
    施用毒品之前科，顯見被告已施用毒品成癮，故其接連數次
    施用毒品之行為，屬「集合犯」，應僅成立一罪。
  (三)公訴人雖僅就被告自95年3月6日某時採尿前之1日內起，至
    同年8月6日晚上8時30分採尿前之1日內某時止施用第一級毒
    品海洛因之犯行提起公訴，而未就前揭事實欄所載其餘施用
    第一級毒品海洛因之犯行起訴，然此部分之犯罪事實與起訴
    部分，有集合犯之實質上一罪關係，業如前述，故為起訴之
    效力所及，本院自應併予審究。
  (四)爰審酌被告前因施用毒品經觀察、勒戒、強制戒治及2次判
    刑後，猶不知戒除毒品惡習，復於假釋期間內一再施用第一
    級毒品海洛因，顯見其毒癮甚深，自不宜輕縱，並審酌其所
    犯施用毒品之犯罪係戕害自身健康之行為，於他人尚不致造
    成損害及其施用之次數、被告事後坦承犯行之態度等一切情
    狀，量處如主文所示之刑。
  (五)沒收之諭知：
    扣案之第一級毒品海洛因1包（淨重0.16公克，不含包裝袋
    ），為查獲之毒品，應依毒品危害防制條例第18條第1項前
    段之規定宣告沒收銷燬之；用以裝置上述海洛因之包裝袋1
    只，係被告所有預備供施用第一級毒品海洛因而持有之物，
    業據被告於本院審理時供述甚明，爰依刑法第38條第1項第2
    款規定宣告沒收。
三、應適用之法條：
    刑事訴訟法第273條之1第1項、第310條之2、第454條第1項
    、第299條第1項前段，毒品危害防制條例第10條第1項、第
    23條第2項、第18條第1項前段，刑法第11條、第38條第1項
    第2款，判決如主文。
四、對於本件判決如有不服，得自收受送達後10日內，向本院提
    出上訴書狀，上訴於臺灣高等法院。
本案經檢察官乙○○到庭執行職務
中    華    民    國    95    年    11    月    13    日
                  刑事第四庭法  官  王美婷
以上正本證明與原本無異。
對於本件判決如有不服，應於收受送達後10日內，向本院提出上
訴書狀，上訴於臺灣高等法院，並按他造當事人之人數附具繕本
。
中    華    民    國    95    年    11    月    13    日
                            書記官  劉珍珍
附錄本案論罪科刑法條：
毒品危害防制條例第10條第1項
施用第一級毒品者，處6月以上5年以下有期徒刑。


司法院資訊處製作；財團法人民間司法改革基金會備份。
